臺灣桃園地方法院刑事判決　　　　　　 95年度交訴字第141號
公　訴　人　臺灣桃園地方法院檢察署檢察官
被　　　告　乙○○
上列被告因肇事遺棄等案件，經檢察官提起公訴（95年度調偵字
第541 號），本院判決如下：
    主  文
乙○○服用酒類，不能安全駕駛動力交通工具而駕駛，處拘役貳
拾日，如易科罰金，以銀元參佰元即新臺幣玖佰元折算壹日；又
駕駛動力交通工具肇事，致人受傷而逃逸，處有期徒刑陸月，如
易科罰金，以銀元參佰元即新臺幣玖佰元折算壹日。
    事  實
一、乙○○於民國95年6 月17日晚間7 時許，在桃園縣楊梅鎮○○路○ 段之「夏鄉魚池餐廳」內飲用酒類後，至同日晚間11
    時許，已達不能安全駕駛動力交通工具之程度，竟仍駕駛車
    號4263-HK 號自用小貨車行駛於道路上，嗣於同日晚間11時
    40分許，行經同市○○路○ 段與富豐南路（起訴書誤植為豐
    富南路）口，與丙○○所騎駛之車號F3T-296 號機車發生碰
    撞，致丙○○人車倒地，並受有頭部外傷、臉部撕裂傷、右
    股骨骨折、右髖骨開放性骨折、右脛骨骨折及胸部挫傷之傷
    害（過失傷害部分業據檢察官另為不起訴處分），詎乙○○
    於肇事後，竟未停車察看，亦未下車採取必要之救護措施，
    即駕車逃逸，惟旋遭路人發現，並在離車禍現場約100 公尺
    處將乙○○攔下，要求乙○○返回現場處理，然乙○○返回
    現場後不久，為避免為警查獲，旋即步行前往重劃區藏匿。
    嗣於同日晚間11時55分許，警方據報前往處理後，始循線在
    重劃區內查獲乙○○，並檢測其呼氣中之酒精含量達每公升
    0.38毫克，而查悉上情。
二、案經桃園縣政府警察局楊梅分局報請臺灣桃園地方法院檢察
    署檢察官偵查起訴。
    理  由
一、按被告以外之人於偵查中向檢察官所為之陳述，除顯有不可
    信之情況者外，得為證據，刑事訴訟法第159 條之1 第2 項
    定有明文。而偵查中對被告以外之人（包括證人、鑑定人、
    告訴人、被害人及共同被告等）所為之偵查筆錄，性質上雖
    均屬傳聞證據，惟現階段刑事訴訟法規定檢察官代表國家偵
    查犯罪、實施公訴，依法其有訊問被告、證人及鑑定人之權
    ，證人、鑑定人且須具結，而實務運作時，檢察官偵查中向
    被告以外之人所取得之陳述，原則上均能遵守法律規定，不
    致違法取供，其可信度極高，職是，被告以外之人前於偵查
    中已具結而為證述，除反對該項供述得具有證據能力之一方
    ，已釋明「顯有不可信之情況」之理由外，應認該證人於偵
    查中之陳述具有證據能力。查本件證人即被害人丙○○、證
    人即查獲被告之警員甲○○於檢察官偵查中所為之陳述均經
    具結擔保其等所述實在，且被告亦未釋明上開證述有何顯不
    可信之情況，依首揭說明，本院認證人丙○○、甲○○於偵
    查中之具結證言有證據能力，合先敘明。
二、被告上開酒後駕車之犯行，業據被告坦承不諱，並有呼氣酒
    精濃度測試紀錄表1 紙在卷可考，又被告遭警查獲、測試或
    詢問過程中有含糊不清之情形，且其於接受生理協調平衡檢
    測時，其在「直線步行10公尺後迴轉走回原地」、「雙腳併
    攏，兩手貼緊大腿，將一腳向前抬高離地15公分，並停止不
    動30秒」及「雙腳併攏，雙手向前平伸，閉眼，輪流使用左
    、右手的食指指尖觸摸鼻尖」等測試內容中，檢測結果均不
    合格等情，亦有刑法第185 條之3 案件測試觀察紀錄表及汽
    車駕駛人酒後生理協調平衡檢測紀錄表各1 紙在卷足憑，況
    被告於檢察官訊問時亦自承：我酒後視線不清，看不清車前
    狀況，飲酒對我的駕駛能力有影響等語（見偵字卷第40頁）
    ，足徵被告顯已因飲酒而無法安全駕駛動力交通工具無訛，
    是被告上開自白堪信屬實。
三、訊據被告雖矢口否認有肇事逃逸之犯行，辯稱：車禍當時其
    沒有感覺到碰撞，且其已酒醉，所以不知發生車禍，是其車
    子離開車禍地點約100 公尺時，路人將其攔下其才知道發生
    車禍，且因路人將其攔下時就開始對其毆打，其才會離開現
    場云云。經查，被告上開肇事逃逸犯行，業據證人丙○○及
    甲○○於檢察官訊問及本院審理時具結證述綦詳，且有道路
    交通事故現場圖、調查報告表(一)、(二)、診斷證明書各1 紙、
    現場照片及車損照片共12張在卷可考。被告雖以前詞置辯，
    然查：
  (一)被告於警詢時已供承：因為我有喝酒又害怕警方取締，我因
    害怕於是就先離開現場，因為我想離開現場，被路人攔下等
    語（見偵字卷第13頁），且被告亦未抗辯上開自白係出於強
    暴、脅迫、利誘、詐欺、疲勞訊問、違法羈押或其他不正之
    方法，且其自白又有前揭其他證據可佐而與事實相符，自可
    採信。且稽以被告於遭警方查獲之初，因未及防備且較少權
    衡利害，預設佈局而構詞巧飾，是其於甫遭警查獲時所述內
    容，自較其嗣經思考後而於嗣後檢察官訊問及本院審理時翻
    異之辯詞為可採，因之，被告對於車禍之發生當屬知悉，且
    係因擔心遭警查獲而離開現場，其狀甚明。又被告於檢察官
    訊問時既供稱：我當時因車上開冷氣，所以有關車窗等語（
    見偵字卷第46頁），則依一般社會經驗，被告車廂內之共鳴
    效果顯較打開車窗時為強，另參酌證人丙○○於檢察官訊問
    時證稱：當時的撞擊力很大等語（見偵字卷第59頁），並佐
    以卷附車損照片所示丙○○所騎駛之機車車頭全毀之嚴重毀
    損情況，堪認車禍當時之撞擊力道確屬強勁，再觀諸卷附車
    損照片所示，車禍之撞擊點係在被告所駕自用小貨車之右側
    車廂，該撞擊點與被告所坐之駕駛座距離亦頗接近，稽此，
    被告身處具有強烈共鳴之密閉車廂內，豈有對距其不遠之此
    等強烈撞擊全然未察覺之可能。酌上各情，益徵被告於車禍
    發生時實已察覺碰撞所產生之聲響及震動，而非未察覺任何
    碰撞。至被告雖另辯稱：其以為是撞到坑洞云云，然依一般
    經驗法則及論理法則，車輛撞到坑洞時，會產生上下跳躍之
    震動，且由前輪與後輪處傳來二聲聲響，若車輛互相發生碰
    撞時，則係自車輛之撞擊點產生前、後、左、右不同方向之
    震動，並自撞擊點傳來一聲碰撞聲，易言之，車輛於撞擊坑
    洞時與撞擊其他車輛時所產生聲響之來源、震動方式實屬截
    然不同，況被告於本院審理時亦自承：行車期間若碰到坑洞
    ，會有跳躍之狀況，車內會有摳摳兩聲之聲響從底盤傳來，
    如果是發生碰撞，則會有一聲砰的聲音從撞擊點傳來，而不
    是從底盤傳來，我可以分辨是碰撞的聲音，還是行車遇到路
    面有坑洞所發出的聲音等語（見本院96年5 月16日審判筆錄
    第27至28頁），足見被告所認知之內容與社會一般經驗並無
    二致，是被告辯稱：其以為是撞到坑洞，不知道發車禍云云
    ，自非可採。
  (二)由被告於警詢及內勤檢察官訊問時之供述內容觀之，被告全
    未提及曾遭路人毆打始躲入重劃區之情事，而係供承因害怕
    警察取締所以想離開現場，或以其以為撞到坑洞之飾詞置辯
    ，因之，被告嗣後另辯稱其因遭路人毆打才躲入重劃區云云
    ，已難遽予採信。且衡諸一般常情，被告若確因遭人毆打始
    躲入重劃區，其理應在警方到場處理時，即時向警方表明其
    遭路人毆打之被害情況，以求得警方適當之保護並釐清其未
    留在車禍現場之原因，然參酌證人甲○○於檢察官訊問證稱
    ：我們經路人指認找到被告後，當場將被告逮捕，被告當場
    辯稱他沒有開車，也沒有肇事，並當場拒捕等語（見偵字卷
    第46頁），堪認被告不僅未向警方尋求保護，亦未表明其躲
    入重劃區之原因，反極力否認其有駕車或肇事之情事，其此
    等表現顯與遭人毆打而躲藏者所應呈現之自然反應全然不同
    ，其所辯顯非事實。再者，被告於本院行準備程序時初陳稱
    ：回到現場後，現場還有其他路人，然後其他路人說我發生
    車禍會不知道嗎，就拿棍棒打我，所以我就沒有辦法靠近傷
    者云云（見本院95年12月15日準備程序筆錄第3 頁），嗣於
    本院審理時則改稱：在我被路人攔下的那個點，那個路人就
    要打我了，且因為他打我，我就一直走回現場云云（見本院
    96年5 月16日審判筆錄第30頁），足見被告就其係在何處遭
    路人毆打，及其係遭何位路人毆打等重要事項，前後供述迥
    然不同，稽此益徵被告上開辯解並非可採。
  (三)被告固辯稱其因酒醉意識不清，所以不知道有發生車禍云云
    ，但查，依交通部運輸研究所79年8 月對駕駛人行為之研究
    指出，吐氣每公升酒精含量0.25毫克等於血液中酒精濃度0.
    05% （亦即每100 毫升血液中含50毫克酒精），而血液中酒
    精濃度到達0.03% 至0.05% 時，對駕駛能力之影響為：多數
    駕駛人心境逐漸變幻不定、視覺與反應靈敏性減弱、對速度
    及距離的判斷力差；對心理行為之影響為：觀察力逐漸欠缺
    、心情漸趨輕鬆、自信心增加、多話、精神狀態處於陶醉感
    。血液中酒精濃度到達0.05% 至0.08% 時，對駕駛能力之影
    響為：反應遲鈍、駕駛能力受損、遲而不決或決而不行；對
    心理行為之影響為：情緒鬆散、感情與行為趨向誇張、肌肉
    不協調、精神處於興奮狀態。血液中酒精濃度到達0.08% 至
    0.15% 時，對駕駛能力之影響為：判斷力嚴重受到影響、體
    能與精神協調受損、駕駛之體能困難增加；對心理行為之影
    響為：產生情緒異常現象、步伐不平穩、言語不清、反應惡
    劣、記憶及判斷力受損、精神處於錯亂狀態。血液中酒精濃
    度超過0.15% ，對駕駛能力之影響為：視線搖晃、駕駛已進
    入恍惚狀態、判斷及理解遭到扭曲、駕駛不穩定；對心理行
    為之影響為：意識不明、嘔吐、站、走及講話困難、責任感
    喪失、精神處於麻痺狀態。血液中酒精濃度超過0.5%，對駕
    駛能力之影響為：無法開車；對心理行為之影響為：爛醉如
    泥、失去知覺可能致死、精神處於昏睡狀態。而被告為警查
    獲後，經施以呼氣測試，其酒精濃度為每公升0.38毫克，已
    如前述，換算血液中酒精濃度值為0.076%，是酒精對被告駕
    駛能力之影響為：反應遲鈍、駕駛能力受損、遲而不決或決
    而不行，對心理行為之影響則為：情緒鬆散、感情與行為趨
    向誇張、肌肉不協調、精神處於興奮狀態。稽此，被告飲用
    酒類後，雖產生反應遲鈍、駕駛能力受損、遲而不決或決而
    不行等情形，致其不能安全駕駛動力交通工具，但並未致其
    判斷力受損、精神錯亂、意識不明、精神處於麻痺狀態或失
    去知覺之程度，是被告對於外界之聲響、碰撞等刺激，自仍
    有接收之能力，且不影響其判斷究係碰撞坑洞或係與他車發
    生碰撞。況被告於為警查獲時，尚能設詞為自己辯解，由此
    益徵被告雖因飲酒而不能安全駕駛動力交通工具，但尚未影
    響其察覺車禍發生之能力。
四、綜上所述，被告所辯顯屬卸責之飾詞，不足採信，本件事證
    已經明確，被告之犯行堪予認定，應依法論科。
五、查被告行為後，刑法及刑法施行法部分條文業經修正公布，
    並均於95年7 月1 日施行。修正後刑法第2 條第1 項之規定
    ，係規範行為後法律變更所生新舊法律比較適用之準據法，
    於修正後刑法施行後，應適用修正後刑法第2 條第1 項規定
    之「從舊從輕」之原則為比較；修正後刑法第2條 第2 項，
    則為同條第1 項之特別規定，於修正後刑法施行後，關於非
    拘束人身自由之保安處分，應依修正後刑法第2 條第2 項之
    規定，適用裁判時之法律。又修正後刑法第35條，乃刑之重
    輕之法定次序與標準，應適用裁判時之修正後刑法第35條之
    規定。修正後刑法第2 條第1 項係採「從舊從輕」原則，適
    用最有利於行為人之法律。既曰法律，自較刑之範圍為廣；
    除法律有特別規定者（如修正後刑法第2 條第2 項非拘束人
    身自由之保安處分適用裁判時法，修正後刑法施行法第9 條
    之3 規定之情形），應依其規定；或事關執行之緩刑之宣告
    ，或犯罪在刑法修正施行前，自首在刑法施行後之自首部分
    ，或程序之規定（程序從新，如刑法第40條沒收宣告之程序
    規定），應適用裁判時之修正後刑法之規定外；依修正後刑
    法第2 條第1 項比較時，應就罪刑有關之共犯、未遂犯、連
    續犯、牽連犯、結合犯以及累犯加重、自首減輕暨其他法定
    加減原因（如身分加減）與加減例等一切情形，綜其全部之
    結果而為比較後，予以整體適用，不能割裂而分別適用有利
    益之條文。關於易科罰金之折算標準、易服勞役之折算標準
    及期限、罰金與死刑是否併予執行、多數有期徒刑定應執行
    之刑時之最高刑期之限制等之修正，事涉行為人易刑折算標
    準金額之多寡與期限之長短及定執行刑時能否就罰金刑併予
    執行或有期徒刑定應執行之刑時最高度之限制，亦均屬依修
    正後刑法第二條第一項所應比較適用法律之範圍。拘束人身
    自由之保安處分，並非屬修正後刑法第2 條第2 項規定應適
    用裁判時法之範圍，除有特別規定者外，亦屬應依修正後刑
    法第2 條第1 項比較適用之法律；從刑附屬於主刑，除法律
    有特別規定者外，依主刑所適用之法律（以上參考最高法院
    95年5 月23日刑事庭第8 次會議決議及最高法院24年上字第
    4634號、24年上字第5292號、27年上字第2615號、29年上字
    第525 號判例）。其次，法律有變更而須為新、舊法之比較
    以定其適用之目的，厥為保障行為人之既有法律地位不致因
    法律之修正而惡化或受到更不利益之結果並兼謀行為人之利
    益，此為最高之價值，非必斤斤於法律體系適用之完整性，
    況或基於法規之性質，如程序性之法律、事涉執行之緩刑規
    定，依法理係均應適用新法，或因法律另有規定，如修正後
    刑法第2 條第2 項規定「非拘束人身自由之保安處分係適用
    裁判時之法律」，修正後刑法施行法第3 條之1 第2 項規定
    「於九十四年一月七日刑法修正施行前犯併合處罰數罪中之
    一罪，且該數罪均符合第四十一條第一項得易科罰金之規定
    者，適用九十年一月四日修正之刑法第四十一條第二項規定
    」，即有此情形係一律適用行為時法之舊法，由是可見遇有
    法律修正而須選擇適用新法或舊法時，須依法規之性質或視
    法律之規定各自決之，不受其他法規如何適用之羈絆，在選
    法適用時，本即寓有可據個別之特性而割裂分別適用新法或
    舊法之容許性，至數項經修正之法律須整體比較以同其新、
    舊法之適用俾維持法律體系之完整性，核係各該法律在適用
    上因具「依附及相互關聯」之特性使然，非屬新、舊法應比
    較利、弊藉資保障行為人之既有法律地位兼謀其利益之立法
    意旨所必然。準此以解，就罪、刑有關之規定諸如共犯、未
    遂犯、連續犯、牽連犯、結合犯以及累犯加重、自首減輕暨
    其他法定加減原因（如身分加減）與加減例等一切情形，應
    綜其全部之結果而為比較後，予以整體適用，不能割裂而分
    別適用有利益之條文，固如前述，惟究其緣由，實係著眼於
    因各該規定皆涉及犯罪之態樣、階段、罪數、法定刑得或應
    否加、減暨加減之幅度，並進而影響法定刑或處斷刑之範圍
    ，換言之，各該罪、刑之規定須經綜合考量整體適用後，方
    能據以限定法定刑或處斷刑之範圍，嗣始得於該範圍內為一
    定刑之宣告，易詞以言，個別宣告刑雖屬單一之結論，然實
    係經綜合考量整體適用各相關罪、刑規定之所得，因之，宣
    告刑所據以決定之各相關罪、刑規定，顯具適用上之「依附
    及相互關聯」之特性，自須同其新、舊法之適用，第查，「
    易刑」或「定執行刑」係規範宣告刑得或應如何執行之法律
    ，核屬為刑之宣告後始生應否適用問題之規定，非屬宣告刑
    所據以決定因而須先行確定如何適用新、舊之法規，依其性
    質，在未為刑之宣告前亦無可能確定應否適用而預先選定須
    適用新或舊法，復無此必要，不寧唯是，該規定所涵攝之「
    小前提」係「宣告刑」，猶與罪、刑規定涵攝之「小前提」
    為「歷史社會事實」迥異，職是，「易刑」及「定執行刑」
    之規定，不論涵攝之「小前提」、決定應否適用之階段及適
    用後所得之法律效果，與罪、刑之規定皆不相侔，與之顯不
    具適用上之「依附及相互關聯」之特性，依前述，要毋須與
    罪、刑之規定同其新、舊法之適用，自得秉其本身之性質而
    各據應涵攝之「小前提」為新、舊、利、弊之比較後個別定
    其法律之適用。茲首就與本案有關且於為刑之宣告前須先行
    及連帶確定應如何適用之法律修正情形列述如下：
  (一)修正前刑法第33條第5 款規定「罰金：（銀元）一元以上。
    」，復依罰金罰鍰提高標準條例第1 條前段規定提高為10倍
    ，折算新臺幣為30元；修正後刑法第33條第5 款規定「罰金
    ：新臺幣一千元以上，以百元計算之。」；次查，刑法分則
    各條文所定之罰金刑，其幣別原為「銀元」，又倘非屬72年
    6 月26日至94年1 月7 日間新增或修正之條文，所定罰金數
    額並依罰金罰鍰提高標準條例第1 條前段規定提高為10倍，
    惟依95年6 月14日修正公布、同年7 月1 日施行之中華民國
    刑法施行法第1 條之1 ：「中華民國九十四年一月七日刑法
    修正施行後，刑法分則編所定罰金之貨幣單位為新臺幣。九
    十四年一月七日刑法修正時，刑法分則編未修正之條文定有
    罰金者，自九十四年一月七日刑法修正施行後，就其所定數
    額提高為三十倍。但七十二年六月二十六日至九十四年一月
    七日新增或修正之條文，就其所定數額提高為三倍。」，現
    行刑法中，有關於罰金刑之計算單位及其最低度刑之規定已
    有修正，自屬法律變更。
  (二)經綜合適用修正前、後之罪、刑相關規定予以比較，修正後
    之規定顯非較修正前之規定對被告有利，因之，依現行即修
    正後刑法第2 條第1 項前段規定，此部分自應整體適用修正
    前刑法之有關規定，合先敘明。
六、核被告所為，係犯刑法刑法第185 條之3 之服用酒類不能安
    全駕駛動力交通工具而駕駛罪，及同法第185 條之4 之肇事
    致人受傷而逃逸罪。被告所犯前揭二罪之立法目的及犯罪構
    成要件截然不同，應分論併罰。爰審酌被告並無犯罪前科（
    見卷附臺灣高等法院被告前案紀錄表），但酒後駕車之犯行
    對公共安全危害非輕，且因此肇事致丙○○受傷，兼衡丙○○受傷之程度非輕，及被告已與丙○○達成和解，惟犯後僅
    坦承部分犯行等一切情狀，各量處如主文所示之刑。又被告
    行為後，刑法易科罰金之規定亦經修正，修正前刑法第41條
    第1 項前段規定：「犯最重本刑為五年以下有期徒刑以下之
    刑之罪，而受六個月以下有期徒刑或拘役之宣告，因身體、
    教育、職業、家庭之關係或其他正當事由，執行顯有困難者
    ，得以一元以上三元以下折算一日，易科罰金。」，此折算
    標準並應適用修正前罰金罰鍰提高標準條例第2 條規定，就
    其原定數額提高為一百倍折算一日，亦即被告行為時之易科
    罰金折算標準，應以銀元100 元以上300 元以下之數額折算
    1 日，經換算為新臺幣，則應以新臺幣300 元以上900 元以
    下折算1 日。惟95年7 月1 日施行之刑法第41條第1 項前段
    規定：「犯最重本刑為五年以下有期徒刑以下之刑之罪，而
    受六個月以下有期徒刑或拘役之宣告者，得以新臺幣一千元
    、二千元或三千元折算一日，易科罰金」，於同日並廢除罰
    金罰鍰提高標準條例第二條之規定，亦即係以新臺幣1,000
    元、2,000 元或3,000 元折算1 日。經比較結果，易科罰金
    之規定，修正後之規定顯非較有利於行為人，依修正後刑法
    第2 條第1 項前段規定，此部分應適用行為時法，爰依修正
    前刑法第41條第1 項前段、修正前罰金罰鍰提高標準條例第
    2 條規定，併諭知對被告所宣告之刑易科罰金之折算標準。
據上論斷，應依刑事訴訟法第299 條第1 項前段，修正後刑法第
2 條第1 項前段，刑法第185 條之3 、第185 條之4 ，修正前刑
法第33條第5 款、第41條第1 項前段，罰金罰鍰提高標準條例第
1 條前段，修正前罰金罰鍰提高標準條例第2 條，判決如主文。
本案經檢察官許曉微到庭執行職務。
中　　華　　民　　國　　96　　年　　6 　　月　　6 　　日
                交通法庭    審判長法  官  蔡榮澤
                                  法  官  紀凱峰
                                  法  官  魏于傑
以上正本證明與原本無異。
如不服本判決，應於判決送達後10日內向本院提出上訴狀（應附
繕本），上訴於臺灣高等法院。
　　　　　　　　　　　　　　    　書記官　林怡君
中　　華　　民　　國　　96　　年　　6 　　月　　15　　日
附論罪科刑之法條：
中華民國刑法第185條之3
（重大違背義務致交通危險罪）
服用毒品、麻醉藥品、酒類或其他相類之物，不能安全駕駛動力
交通工具而駕駛者，處1 年以下有期徒刑、拘役或3 萬元以下罰
金。
中華民國刑法第185條之4
（肇事遺棄罪）
駕駛動力交通工具肇事，致人死傷而逃逸者，處6 月以上5 年以
下有期徒刑。
